臺灣臺南地方法院臺南簡易庭民事判決
111年度南國小字第1號
原      告  黃莉茵  
訴訟代理人  徐榮隆  
被      告  臺南市政府交通局

法定代理人  王銘德  
訴訟代理人  林榆喬  
            韋文梵  
被      告  臺南市政府工務局

法定代理人  蘇金安  
訴訟代理人  翁順衍  
            鍾文曉  
            蕭雅馨  
上列當事人間請求國家賠償事件，本院於民國111年3月14日言詞
辯論終結，判決如下：
    主      文
原告之訴駁回。
訴訟費用新臺幣壹仟元由原告負擔。　　　
　　事實及理由
一、按依國家賠償法請求損害賠償時，應先以書面向賠償義務機
    關請求之；賠償義務機關拒絕賠償，或自提出請求之日起逾
    30日不開始協議，或自開始協議之日起逾60日協議不成立時
    ，請求權人得提起損害賠償之訴，國家賠償法第10條第1項
    、第11條第1項前段分別定有明文。查原告提起本件國家賠
    償訴訟前，曾先以書面向被告請求，惟協議不成立乙情，有
    臺南市政府交通局拒絕賠償理由書、臺南市政府工務局拒絕
    賠償理由書（見補字卷第23、65頁）在卷可稽，則原告提起
    本件國家賠償訴訟，程序上並無不合，應予准許。
二、原告起訴主張：　　
　　原告於民國110年2月1日11時45分駕駛AZK-5500號汽車（下
    稱系爭車輛)行經原告主張因被告未於安平路500巷25弄旁無
    名巷前設立禁止進入、禁止左轉之警示標語，導致原告不知
    禁止進入，而從安平路500巷25弄旁無名巷左轉進入安平路4
    06巷(下稱系爭事故地點)，因系爭事故地點無設置禁止進入
    、禁止左轉等警示牌、警示標語等標誌，致原告誤信系爭事
    故地點得通行而駕車左轉致與ㄇ型鐵柵欄碰撞，導致系爭車
    輛受損。而本件被告於本事故發生時，均為系爭事故地點管
    理機關，而疏於該路段設置警示牌警示標語等標誌，以警告
    用路人該路段禁止通行。被告於前揭肇事路段既未設置明顯
    之警告標誌及有效之安全設施，其往來之人車即有受不測危
    險之可能，若該等之設施完善，被害人自可能注意預先防範
    此事故。又因車行路線上忽有ㄇ型鐵柵欄擋道，使原告駕車
    發生碰撞而受有財產上損害。被告就系爭事故地點管理上之
    欠缺，與原告所受損害間具有相當因果關係，爰依國家賠償
    法第3條第1項規定提起本件訴訟，並聲明：被告應賠償原告
    系爭車輛修理費用新臺幣（下同）52,000元，及自起訴狀繕
    本送達之翌日起至清償日止，按年息5％計算之利息。
三、被告則以：
　㈠被告臺南市政府交通局則以：
　  系爭事故地點位於臺南市○○區○○○段0000地號之綠API上，土
    地屬市有財產，為一期綠地，係本市綠地範圍，非屬市區道
    路，管理者為本府工務局，非被告臺南市政府交通局。被告
    臺南市政府交通局即無權禁止或許可車輛進入一期綠帶内，
    更無於系爭事故地點上或系爭事故地點前後道路上有設置車
    輛禁止進入或禁止左轉一期綠地標誌之權限或義務，原告所
    受損害與被告臺南市政府交通局未設置車輛禁止進入或禁止
    左轉之標誌亦無相當因果關係，故被告無須就原告之損害負
    責，本案應認不符合國家賠償法第3條第1項之構成要件，原
    告請求被告損害賠償顯屬無據。並聲明：原告之訴駁回。如
    受不利判決，願供擔保請准宣告免為假執行。
  ㈡被告臺南市政府工務局則以：
    系爭事故地點為一期綠地範圍，該綠帶步道東起安平路426
    巷，經安平路406巷、民權路四段679巷2弄及西接安北路100
    巷，為當地居民健走或散步、遊憩休閒之場所。依臺南市公
    園綠地管理自治條例第9條第5款規定，公園、綠地内禁止未
    經許可駕駛或違規停放車輛。該綠帶步道係以紅磚道及植草
    磚鋪設，並非柏油鋪裝之一般路面，其非為供一般車輛通行
    使用之道路，且綠帶内多處均已設置「本綠帶步道僅供緊急
    救災及人行專用，違者得依法開罰」之公告，是原告違規駛
    入綠地範圍内，業已違反臺南市公園綠地管理自治條例之規
    定。原告行經系爭事故地點，當時天候晴，光線為日間自然
    光，視距良好，以被告臺南市政府工務局所設ㄇ型柵欄位置
    ，無論於該無名巷停止標線前方，甚或左轉進入安平路406
    巷之過程，駕駛人視線均無不能看見ㄇ型柵攔之理，本件事
    故之發生實為原告將系爭車輛違規駛入綠帶，並未注意車前
    狀況所致，本局就公有公共設施之設置或管理並無欠缺，原
    告之請求自屬無據。並聲明：原告之訴駁回。如受不利判決
    ，願供擔保請准宣告免為假執行。
四、得心證之理由：
　㈠公有公共設施因設置或管理有欠缺，致人民生命、身體或財
    產受損害者，國家應負損害賠償責任，國家賠償法第3 條第
    1項固定有明文。惟所謂公共設施之設置有欠缺，係指公共
    設施建造之初，即存有瑕疵而言；管理有欠缺者，係指公共
    設施建造後未妥善保管，怠為修護致該物發生瑕疵而言。又
    人民依上開規定請求國家賠償時，尚須人民之生命、身體或
    財產所受之損害，與公有公共設施之設置或管理之欠缺，具
    有相當因果關係，始足當之。亦即在公有公共設施之設置或
    管理有欠缺之情況下，依客觀之觀察，通常會發生損害者，
    即為有因果關係，如必不生該等損害或通常亦不生該等損害
    者，則不具有因果關係（最高法院95年度台上字第923號判
    決意旨參照）。
　㈡本件原告主張因被告未於安平路500巷25弄旁無名巷前設立禁
    止進入、禁止左轉之警示標語，導致原告不知禁止進入，而
    從安平路500巷25弄旁無名巷左轉進入安平路406巷、而撞擊
    被告設置過低之ㄇ型鐵柵欄，導致系爭車輛受損等情，為被
    告所否認，並以上開情詞置辯。經查：
　⒈本件原告駕駛系爭車輛行經臺南市安平區安平路500巷25弄旁
    無名巷往北左轉至安平路406巷之一期綠地，為臺南市綠地
    範圍，非屬市區道路等情，有道路交通事故現場圖及臺南市
    都市計畫委員會第92次會議資料附卷可查（見補字卷第33頁
    、第49頁至51頁）。而原告駕駛系爭車輛行經臺南市安平區
    安平路500巷25弄旁無名巷之路底其上有繪製停止標線，有
    道路交通事故現場圖及現場照片（見補字卷第33頁、第77頁
    ）附卷可查。原告乃領有駕駛執照之駕駛人，看見該無名巷
    路底其上有繪製停止標線，原告自應將系爭車輛於該路停止
    線前暫停，然原告行經上開無尾巷看見其上停止標線，竟未
    將系爭車輛暫停，擅自左轉行經至安平路406巷之一期綠地
    ，顯見原告乃未能遵循上開無名巷上之停止標誌駕駛等情無
    訛。原告駕駛系爭車輛於系爭事故發生之際，若能遵循上開
    無名巷之停止標誌駕駛，而於停止線前暫停，依系爭事故發
    生之際為上午11時45分許，當時正處早上，並無天色昏暗、
    視線不清之情事，則原告當能看見其欲左轉安平路406巷綠
    帶步道係以紅磚道及植草磚鋪設，並非柏油鋪裝之一般路面
    ，其非為供一般車輛通行使用之道路，且其上架設ㄇ型鐵柵
    欄（見補字卷第77頁），而不致於貿然將車輛左轉行駛於不
    得駕駛車輛之綠帶，導致撞擊ㄇ型鐵柵欄。是以本件原告駕
    駛系爭車輛撞擊ㄇ型鐵柵欄，乃係因原告未能遵循無名巷上
    之停止標誌所致。再者ㄇ型鐵柵欄所設置處所安平路406巷，
    並非道路，非供車輛行使，此從其上鋪設紅磚、水泥磚而非
    鋪設柏油路面，一望即可得知，不因其上有無設置禁止行駛
    之車輛之告示，而有所不同。然原告見此竟未停車禁止前行
    ，反而逕自左轉擅自進入不得行駛車輛之綠帶，自行撞擊ㄇ
    型鐵柵欄，乃因原告違規行駛非道路之綠色地帶所致，倘原
    告以步行行走至上開綠地。自得目視ㄇ型鐵柵欄而不致於產
    生撞擊。是以，原告違規未能遵循上開無名巷上之停止標誌
    ，更擅自駕駛於非道路之綠帶上而撞擊ㄇ型鐵柵欄。顯見系
    爭車輛撞擊ㄇ型鐵柵欄，乃因原告違規駕駛車輛所致，非因ㄇ
    型鐵柵欄之設置有何不當之處。
　⒉從而，原告主張ㄇ型鐵柵欄設置不當、安平路500巷25弄旁無
    名巷及系爭事故地點未設置禁止進入、禁止左轉之標誌，有
    違國家賠償法第3條規定，係屬無據，尚難採憑。
五、綜上所述，被告對於安平路500巷25弄旁無名巷、系爭事故
    地點及ㄇ型鐵柵欄之管理、設置並無欠缺，原告依國家賠償
    法第3條之規定，被告應賠償原告系爭車輛修理費用52,000
    元，及自起訴狀繕本送達之翌日起至清償日止，按年息5％計
    算之利息，為無理由，應予駁回。
六、本件事證已臻明確，兩造其餘主張陳述、攻擊防禦方法及證
    據，經斟酌後核與判決結果無影響，爰不一一論述，附此敘
    明。
七、訴訟費用負擔之依據：民事訴訟法第78條。第436條之19第1
     項規定。
中　　華　　民　　國　　111 　年　　4 　　月　　 8　　日
  　                      臺灣臺南地方法院臺南簡易庭
                                法  官  葉淑儀
以上正本係照與原本作成。
如不服本判決，應於送達後20日內，向本院提出上訴狀並表明上
訴理由，如於本判決宣示後送達前提起上訴者，應於判決送達後
20日內補提上訴理由書（須附繕本）。對於小額程序之第一審判
決之上訴，非以其違背法令之理由，不得為之。且上訴狀內應記
載表明（一）原判決所違背之法令及其具體內容。（二）依訴訟
資料可認為原判決有違背法令之具體事實者。
中　　華　　民　　國　　111 　年　　4 　　月　　 8　　日
                                書記官  林幸萱